臺灣高雄地方法院刑事判決　　　　　　　　　　　　　九十一年度自字第四二號
　　自　訴　人　香帝興業有限公司
　　代　表　人　庚○○
　　自訴代理人　辛○○
　　被　　　告　癸○○
　　被　　　告　子○○
　　被　　　告　壬○○
　　被　　　告　戊○○
　　被　　　告　丁○○○
　　被　　　告　甲○
　　被　　　告　丙○○
　　被　　　告　乙○○
　　被　　　告　宏倫大廈管理維護有限公司
　　兼　代表人　己○
右列被告因誹謗案件，經自訴人提起自訴，本院判決如左：
    主  文
宏倫大廈管理維護有限公司不受理。
癸○○、子○○、壬○○、戊○○、丁○○○、甲○、丙○○、乙○○、己○薷，均
無罪。
    理  由
一、自訴意旨略以：自訴人公司位於摩登四合院大樓十五樓之玻璃帷幕為合法建物，
    被告癸○○、子○○、壬○○、戊○○、丁○○○、甲○、丙○○、乙○○為該
    大樓管理委員會委員，竟於九十一年六月十三日在會議室討論例行會議時，依被
    告宏倫大廈管理維護有限公司代表人即被告己○薷之主張「本人代理主張，其一
    該戶的外牆玻璃帷幕為違章建築．．」作成決議，並逕行於同年六月十六日將上
    開會議紀錄公佈於大樓大廳，自訴人公司原擬出售該建物，因被告等將決議公佈
    ，致數位有意之買主經打聽後，打消購買的念頭，而讓自訴人公司在無法順利出
    售，增加八個月利息之負擔，因認被告等涉有刑法第三百一十條第二項加重誹謗
    罪云云。
二、按法人為刑事被告，除有明文規定外，在實體法上否認其有犯罪能力，在程序法
    上不認其有當事人能力，故以法人為被告而起訴，即屬違背規定，應為不受理之
    判決。經查，本件被告宏倫大廈管理維護有限公司為公司組織之法人，並非自然
    人，而自訴人所訴之刑法第三百一十條第二項加重誹謗罪，法律上又無對於法人
    處罰之特別規定，在程序法上自亦無當事人能力，自訴人對之提起本件自訴，即
    有未合，應依刑事訴訟法第三百四十三條準用第三百零三條第一款之規定，對被
    告宏倫大廈管理維護有限公司諭知不受理判決。
三、按犯罪事實應依證據認定之，無證據不得推定其犯罪事實；又不能證明被告犯罪
    ，應諭知無罪之判決。刑事訴訟法第一百五十四條及第三百零一條分別定有明文
    。又按刑事訴訟法上所謂認定犯罪事實之證據，係指足以認定被告確有犯罪行為
    之積極證據而言，如未能發現相當證據或證據不足以證明，自不能以推測或擬制
    之方法，以為裁判基礎，最高法院二十九年度上字第三一五號及四十年度台上
    字第八十六號分別著有判例可資參照。而認定不利於被告之事實，須依積極證據
    ，苟積極證據不足為不利被告之認定時，即應為有利於被告之認定，更不必有何
    有利之證據；又認定犯罪事實所憑之證據，雖不以直接證據為限，間接證據亦包
    括在內，然而無論直接證據或間接證據，其為訴訟上之證明，須於通常一般之人
    均不致有所懷疑，而得確信其為真實之程度者，始得據為有罪之認定，倘其證明
    尚未達到此一程度，而有合理之懷疑存在而無從使事實審法院得有罪之確信時，
    即應由法院為諭知被告無罪之判決，最高法院亦分別著有三十年度上字第八一六
    號及七十六年度台上字第四九八六號判例足參。亦即若證據資料在經驗科學上或
    論理法則上尚有對被告較為有利之存疑，而無從依其他客觀方法排除此項合理之
    可疑，即不得以此資料作為斷罪之基礎，且刑事訴訟制度受「倘有懷疑，即從被
    告之利益為解釋」、「被告應被推定為無罪」之原則所支配，故得為訴訟上之證
    明者，無論為直接或間接證據，須客觀上於一般人均不致有所懷疑而達於確信之
    程度者，始可據為有罪之認定，倘其證明尚未達於「確信」之程度，而有合理可
    疑存在時，即難據以為被告不利認定，換言之，在法律判斷上，即不能為被告有
    罪之認定。
四、訊據被告等固不否認於九十一年六月十三日例行會議時，被告己○薷曾主張「本
    人代理主張，其一該戶的外牆玻璃帷幕為違章建築．．」等語，並於同年六月十
    六日將上開會議紀錄公佈於大樓大廳乙節，惟堅決否認有任加重誹謗之犯行，被
    告癸○○、子○○、壬○○、戊○○、丁○○○、甲○、丙○○、乙○○辯稱：
    我們只是聽報告而已，且決議結果也是依法定程序辦理，並未誹謗自訴人公司等
    語；被告己○薷辯稱：本件是因自訴人公司欠繳管理費，我們向其催收，自訴人
    主張玻璃帷幕漏水，要我們修，我們不修自訴人就拒繳；然依照公寓大廈管理條
    例，如果帷幕是外牆，是屬於公用部分，我們就要負責；如果不是外牆而是私人
    部分我們就不負責，我提出報告的用意在於說明這是屬於私人部分不用負責，而
    無誹謗自訴公司的意思等語。經查：
  (一)按行為人如針對特定事項，依其個人之價值判斷而提出其主觀上之意見與評論，
    仍非屬誹謗行為（見林山田「刑法各罪論」（上冊）修正三版第一百三十五頁）
    。本件自訴代理人辛○○於本院審理時自承自訴人公司確實有欠繳管理費，也有
    主張該玻璃帷幕漏水未修繕拒繳管理費之情事（見本院九十一年十一月二十一日
    審判筆錄），而從自訴人所提出之會議紀錄上載「九、香帝興業催收管理費用事
    件，因異議轉為民事訴訟，第一庭調解庭，調解結果其堅持管委會必先將漏水修
    繕完成後再行繳納，本人代理主張：其一該玻璃帷幕為違章建築，其二漏水修繕
    與管理費之繳納為不同法律問題，不應以該問題為抗辯理由，故調解不成立。」
    等語，足見被告己○薷係就摩登四合院大樓與自訴人公司間就管理費糾紛，就自
    訴人公司玻璃帷幕之特定事項，依其個人判斷，而提出主觀之意見，是依上開說
    明，尚不足以認為有誹謗之行為。
  (二)次按刑法誹謗罪，須指述或傳述之事實，有可能有害他人名譽之具體事實，而所
    侵害之名譽，係指社會、外在之名譽，亦即社會一般人對其人格價值所為之評價
    ，其評價的對象，並不限於人之行為或人格之倫理價值，即有關其政治、社交、
    藝術或學術之能力，甚至身體、精神之資質、職業、身分、容貌、家世或血統等
    在社會生活上具有價值者，均廣泛包含在內。本件被告己○薷所指述之事實為「
    該玻璃帷幕為違章建築」等語，從自訴人提出之會議紀錄客觀上固可認係指自訴
    人公司所在之玻璃帷幕為違章建築，惟依上開所述，被告己○薷此項之意見，客
    觀上尚不足以對自訴人公司社會、外在之名譽造成負面之評價。
  (三)再者，被告癸○○、子○○、壬○○、戊○○、丁○○○、甲○、丙○○、乙○○係以管理委員會委員之身分，聽取宏倫大廈管理維護有限公司代表人即被告己○薷之報告，雖依上開會議紀錄上載「交辦：依法定程序處理」等語，然此亦僅
    係就摩登四合院大樓與自訴人公司間就管理費民事糾紛，因調解不成立後，而認
    依民事訴訟程序進行，並未對自訴人公司有何誹謗之行為。
  (四)綜上，依自訴人所舉證據尚難採為被告等有任何加重誹謗犯行，此外，復查無其
    他積極證據足以證明被告等有加重誹謗罪之犯行，既不能證明被告癸○○、子○○、壬○○、戊○○、丁○○○、甲○、丙○○、乙○○、己○薷犯罪，揆諸首
    揭說明，依法自應為無罪之諭知。
五、據上論斷，應依刑事訴訟法第三百四十三條、第三百零三條第一款、第三百零一
    條第一項，判決如主文。
中      華      民      國      九十一      年      十二    月    四    日
                                  臺灣高雄地方法院刑事第七庭
                                      法  官  曾吉雄
右正本證明與原本無異。
如不服本判決，應於送達後十日內，向本提出上訴狀。
中      華      民      國      九十一      年      十二    月    四    日
                                      書記官  唐美玲
